臺灣高等法院臺中分院刑事判決　　　　100年度上易字第307號
上　訴　人
即　被　告　陳守元
上列上訴人因竊盜案件，不服臺灣彰化地方法院99年度易字第11
63號中華民國99年12月29日第一審判決（起訴案號：臺灣彰化地
方法院檢察署99年度偵字第7383、7660號），提起上訴，本院判
決如下：
    主    文
上訴駁回。
    理    由
一、按依刑事訴訟法第350條、第361條、第362條、第367條規定
    ，不服地方法院之第一審判決而上訴者，須提出上訴書狀，
    並應敘述具體理由，為上訴必備之程式；其所提出之書狀未
    敘述上訴理由，或僅曾以言詞陳述上訴理由者，均應於上訴
    期間屆滿後20日內補提理由書於第一審法院。第一審法院經
    形式審查，認逾期未補提上訴理由者，應定期間先命補正；
    逾期未補正者，為上訴不合法律上之程式，應以裁定駁回。
    倘已提出上訴理由，但所提非屬具體理由者，則由第二審法
    院以上訴不合法律上之程式，判決駁回。而所謂具體理由，
    必係依據卷內既有訴訟資料或提出新事證，指摘或表明第一
    審判決有何採證認事、用法或量刑等足以影響判決本旨之不
    當或違法，而構成應予撤銷之具體事由，始克當之（例如：
    依憑證據法則具體指出所採證據何以不具證據能力，或依憑
    卷證資料，明確指出所為證據證明力之判斷如何違背經驗、
    論理法則）；倘僅泛言原判決認定事實錯誤、違背法令、量
    刑失之過重或輕縱，而未依上揭意旨指出具體事由，或形式
    上雖已指出具體事由，然該事由縱使屬實，亦不足以認為原
    判決有何不當或違法者（例如：對不具有調查必要性之證據
    ，法院未依聲請調查亦未說明理由，或援用證據不當，但除
    去該證據仍應為同一事實之認定），皆難謂係具體理由，俾
    與第二審上訴制度旨在請求第二審法院撤銷、變更第一審不
    當或違法之判決，以實現個案救濟之立法目的相契合，並節
    制濫行上訴（最高法院97年度臺上字第892號刑事判決意旨
    參照）。
二、上訴人即被告陳守元（下稱被告）不服原審判決提起上訴，
    其上訴理由狀略謂：原審判決犯罪事實一、(二)之竊盜案件，
    被告僅翻越告訴人劉顯達家的圍牆，並未著手竊取任何東西
    ，是故被告應論以竊盜未遂或無故侵入民宅之罪，而非引用
    竊盜罪嫌判決，原審判決用法顯有不當，請撤銷改判云云。
三、惟按採證認事本屬事實審法院之職權，證人供述是否真實可
    信，事實審法院得依證據法則，本於自由心證予以斟酌，作
    合理之比較，定其取捨，判決內若已論敘其何以作此判斷之
    心證理由，且所為取捨判斷不違背經驗法則或論理法則，即
    不生判決違背法令之問題。本件原判決認定被告於99年7月
    24日晚間7時50分許，意圖為自己不法之所有，騎乘車牌號
    碼EYD- 870號輕型機車至劉顯達位於彰化縣埔鹽鄉○○村○
    ○路54號之住處，以攀爬方式踰越該址圍牆，進入該址後院
    內，徒手竊取劉顯達所有吊掛於該後院晾曬之內褲1件得手
    ，適為劉顯達當場目睹，被告見狀即將竊得之內褲塞入口袋
    內，翻牆後騎乘上開機車逃逸，劉顯達即記下該機車號碼，
    報警處理，嗣經警循線查獲等情，係以上情迭經目擊證人即
    告訴人劉顯達於警、偵查及原審證述綦詳；而被告亦自承案
    發時確有翻越劉顯達住處之圍牆而為劉顯達所遇見，雖被告
    自稱其遭仇家追殺時係騎乘機車，腳不方便云云，惟據證人
    劉顯達證稱當時並未聽聞有人叫喊或機車引擎之嘈雜聲，是
    被告是否有遭人追趕之情事，已有可疑，並審酌若依被告所
    述遭人騎機車追趕，情況急迫，衡情當無捨棄交通工具，而
    改用徒步逃跑之理，且其既將機車停放於告訴人住處後院圍
    牆外，追趕之人亦可輕易知悉其躲藏入該址，亦難躲免追趕
    ，故認被告之辯解顯與常情相違。原審判決已敘明其認定事
    實之依據及憑以認定之理由，並對於被告否認犯罪之辯解，
    詳加指駁說明。本院參以被告翻越劉顯達住處之圍牆後，若
    未竊取內褲，則其於遭劉顯達發現時，大可不必急於翻牆逃
    離，可見被告斯時應已為竊盜行為，為免被起贓發現，故急
    於翻牆騎機車逃離。故原審判決所為論敘並無違背經驗法則
    或論理法則情事。
四、又於原審判決後，刑法第321條業經總統於100年1月26日以
    華總一義字第100 00015561號令公布修正，並於100年1月28
    施行，本件被告前揭行為時刑法第321條加重竊盜罪規定為
    ：「犯竊盜罪而有左列情形之一者，處6月以上、5年以下有
    期徒刑：一、於夜間侵入住宅或有人居住之建築物、船鑑或
    隱匿其內而犯之者。二、毀越門扇、牆垣或其他安全設備而
    犯之者。三、攜帶兇器而犯之者。四、結夥三人以上而犯之
    者。五、乘火災、水災或其他災害之際而犯之者。六、在車
    站或埠頭而犯之者。前項之未遂犯罰之。」修正後之刑法第
    321條則規定為：「犯竊盜罪而有下列情形之一者，處6月以
    上、5年以下有期徒刑，得併科新臺幣10 萬元以下罰金：一
    、侵入住宅或有人居住之建築物、船艦或隱匿其內而犯之者
    。二、毀越門扇、牆垣或其他安全設備而犯之者。三、攜帶
    兇器而犯之者。四、結夥三人以上而犯之者。五、乘火災、
    水災或其他災害之際而犯之者。六、在車站、埠頭、航空站
    或其他供水、陸、空公眾運輸之舟、車、航空機內而犯之者
    。前項之未遂犯罰之。」是被告行為後法律已有變更，依刑
    法第2條第1項之規定，為從舊從輕之比較，仍以修正前刑法
    第321條之規定（因舊法未規定得併科新臺幣10萬元以下罰
    金），有利於被告，故原判決並未因此修法而違法，併予敘
    明。
五、上訴意旨除執陳詞，再為事實方面之爭辯，並非依據卷內之
    訴訟資料，指摘原審判決有何足以影響判決本旨之不當或違
    法，構成應予撤銷之具體事由，乃徒憑己意漫指原審判決不
    當，自不足以動搖原判決認定犯罪事實及量刑之基礎，難認
    係具體理由，其上訴顯然違背法律上之程式，應予駁回，並
    不經言詞辯論為之。
據上論斷，應依刑事訴訟法第367條前段、第372條，判決如主文
。
中    華    民    國   100    年    3     月    16    日
            刑事第五庭  審判長法  官  趙  春  碧
                              法  官  林  宜  民
                              法  官  賴  恭  利
上列正本證明與原本無異。
不得上訴。
                              書記官  林  育  萱
中    華    民    國   100    年    3     月    16    日